臺灣高等法院臺中分院刑事裁定
111年度聲再字第201號
再審聲請人  
即受判決人  林庭右


上列聲請人因違反組織犯罪防制條例等案件，對於本院110年度
金上訴字第1920、1921號中華民國111年2月24日確定判決（第三
審案號：最高法院111年度台上字第2857、2859號；第一審案號
：臺灣臺中地方法院109年度原訴字第91號；起訴案號：臺灣臺
中地方檢察署109年度偵字第25232、28199、34242、34608、352
55、36031號；併辦案號：臺灣臺中地方檢察署110年度偵字第93
4、2154號），聲請再審，本院裁定如下：
    主  文
再審之聲請駁回。
    理  由
一、聲請再審意旨略以：再審聲請人即受判決人林庭右（下稱聲
    請人）案發時年僅00歲，一時失慮而初犯本案，雖擔任發起
    組織犯罪之角色，惟已坦承犯行，其前並無犯罪紀錄，犯罪
    所得亦僅新臺幣77,000元，金額不高，且該詐騙集團成立5
    個多月即遭查獲，聲請人犯後亦積極配合檢警調查，所造成
    社會危害之程度，顯與成立數年始遭查獲之專業化詐欺集團
    有別。又聲請人○○早年離異，平日係由其負擔家中經濟，現
    尚需照顧重度身心障礙、高齡近82歲之○○○○○，且聲請人之○
    ○○○現懷孕無法外出工作，家中均靠聲請人維持家計，聲請
    人已深感懺悔，有○○○身心障礙證明、○○○超音波照片及聲請
    人親筆信可證，本案應有刑法第59條規定減輕其刑之適用，
    且係與案情有重要關係，足以影響裁判結果，上開為新事實
    及新證據，爰依刑事訴訟法第420條第1項第6 款規定聲請再
    審等語。
二、刑事訴訟法第420條第1項第6款規定有罪判決確定後，因發
    現新事實或新證據，單獨或與先前之證據綜合判斷，足認受
    有罪判決之人應受無罪、免訴、免刑或輕於原判決所認罪名
    之判決者，為受判決人之利益，得聲請再審；此所謂「輕於
    原判決所認罪名之判決」者，所稱「罪名」，與輕於原判決
    所宣告之「罪刑」有別，係指與原判決所認罪名比較，係相
    異且法定刑較輕之罪名而言。同一罪名之有無刑罰加減之原
    因，如自首、未遂犯、累犯等刑之加減，僅影響科刑範圍，
    但罪質不變，至於宣告刑之輕重，乃量刑問題，均非屬前揭
    法條所指罪名範圍，自不得據以再審（最高法院105年度台
    抗字第142號、109年度台抗字第1099號裁定意旨參照）。另
    判決確定之後，如有錯誤，應循非常上訴或再審制度以為救
    濟，再審係為認定事實錯誤而設；非常上訴則在糾正法律上
    錯誤，二者目的迥然不同。如認確定判決有違背法令情事，
    應依循非常上訴程序尋求救濟，不能逕行提起再審（最高法
    院111年度台抗字第871號裁定意旨參照）。是如未依法適用
    加減刑罰，應屬原確定判決是否「判決不適用法則或適用不
    當」而違背法令之問題，自應循非常上訴途徑解決，而非再
    審制度之範疇。
三、本件聲請人雖依刑事訴訟法第420條第1項第6 款規定聲請再
    審，惟觀之聲請意旨，對於原確定判決所認「罪名」並無爭
    執，並未主張應受無罪、免訴、免刑或輕於原判決所認罪名
    之判決。又其所主張本案應有刑法第59條規定減輕其刑之適
    用等語，核屬同一罪名有無刑罰加減之原因，僅影響科刑範
    圍，但罪質不變，依上開說明，自非該條款所稱「輕於原判
    決所認罪名」之範圍，不得據以聲請再審。若聲請人仍認原
    確定判決未適用上開減刑規定有所違誤，亦屬確定判決有無
    違背法令之問題，應循非常上訴程序救濟，與再審程序係為
    認定事實錯誤之救濟無涉。基上所述，本件聲請再審理由與
    刑事訴訟法第420條第1項第6款規定不符，顯無理由，應予
    駁回。
四、聲請再審之案件，除顯無必要者外，應通知聲請人及其代理
    人到場，並聽取檢察官及受判決人之意見；但無正當理由不
    到場，或陳明不願到場者，不在此限。此所稱「顯無必要者
    」，係指聲請顯屬程序上不合法且無可補正或顯無理由而應
    逕予駁回等事由，刑事訴訟法第429條之2及法院辦理刑事訴
    訟案件應行注意事項第177條之4各有明定。本件再審聲請顯
    無理由，業如前述，自無通知聲請人到庭陳述意見之必要，
    附此敘明。
據上論斷，應依刑事訴訟法第434條第1項裁定如主文。
中　　華　　民　　國　　111 　年　　8 　　月　　19　　日
            刑事第十庭     審判長法　官   陳  宏  卿
                                 法　官   簡  芳  潔
                                 法　官   林  美  玲
以上正本證明與原本無異。
如不服本裁定，應於收受送達後10日內向本院提出抗告書狀（須
附繕本）。因疫情而遲誤不變期間，得向法院聲請回復原狀。

                                 書記官   趙  郁  涵
　　　　　　　　　　　　　　　　 
中　　華　　民　　國　　111 　年　　8 　　月　　19　　日